【裁判字號】    99,交聲,2253
【裁判日期】    990913
【裁判案由】    交管條例聲異
【裁判全文】
臺灣板橋地方法院交通事件裁定        99年度交聲字第2253號
原處分機關  交通部公路總局臺北區監理所
異  議  人
即受處分人  甲○○
上列異議人即受處分人因違反道路交通管理處罰條例案件，對於
交通部公路總局臺北區監理所中華民國99年6 月22日所為之北監
營裁字第裁40-Z00000000號處分（原舉發案號：公警局交字第
Z00000000 號）聲明異議，本院裁定如下：
    主  文
異議駁回。
    理  由
一、原處分意旨略以：異議人即受處分人甲○○於民國99年4 月
    25日上午11時許，駕駛車號063-EZ號營業小客車，行經國道
    一號南下60.2公里處，因未依規定與前車保持安全距離，致
    追撞前方車號3728-QK 號車輛，嗣經內政部警政署國道公路
    警察局第一警察隊逕行製單舉發，爰依道路交通管理處罰條
    例第33條第1 項第2 款、第63條第1 項第1 款（原處分漏載
    「第1 款」）之規定裁處罰鍰新臺幣（下同）3,000 元，並
    記違規點數1 點等語。
二、聲明異議意旨略以：異議人於上揭時地與前方車輛發生碰撞
    事故，警方指出依據雙方之談話筆錄及相關跡證初步研判，
    認定本件舉發並無不當。惟本案並無事故發生時之採證錄影
    或照片，且處理員警係接獲報案電話後才抵達現場，應無親
    眼目睹事件發生之可能。又事故發生時，雙方並未就事故車
    輛位置以粉筆或噴漆標示現場位置，即均同意移置事故車輛
    至路肩，以免妨礙其他車輛通行。嗣員警僅在事故雙方車輛
    之路肩停車處朝事故發生地方向照相，是警方究係根據何種
    相關跡證予以舉發，自令人存疑。此外，異議人於第二次警
    詢筆錄中，已明確表示異議人車輛追撞前方車輛之主因，乃
    係因前車剎車燈全部不亮，導致異議人反應較為遲緩，並非
    異議人未保持安全距離。為此聲明異議，請求撤銷原處分云
    云。
三、按汽車行駛於高速公路、快速公路或設站管制之道路，不遵
    使用限制、禁止、行車管制及管理事項之管制規則而有未保
    持安全距離者，處汽車駕駛人新臺幣3 千元以上6 千元以下
    罰鍰，並記違規點數1 點，道路交通管理處罰條例第33條第
    第1 項第2 款、第63條第1 項第1 款定有明文。次按汽車行
    駛高速公路及快速公路，前後兩車間之行車安全距離，在正
    常天候狀況下，小型車：車輛速率之每小時公里數值除以2
    ，單位為公尺，高速公路及快速公路交通管制規則第6 條第
    1 項第1 款亦有明文。
四、經查：
(一)、異議人於99年4 月25日上午11時許，駕駛車號063-EZ號營業
    小客車，行經國道1 號南下60.2公里處，自後追撞車號
    3728-QK 號自用小客車，致車號3728-QK 號自用小客車之後
    保險桿受損等情，業據異議人自承在卷，復有內政部警政署
    國道公路警察局公警局交字第Z00000000 號舉發違反道路交
    通管理事件通知單、內政部警政署國道公路警察局第一警察
    隊99年6 月17日公警一交字第0990171459號函、道路交通事
    故現場圖、道路交通事故調查報告表(一)、(二)各1 份、國道公
    路警察局道路交通事故談話紀錄表2 份、肇事車輛與事故現
    場蒐證照片6 張在卷可參，此部分自足認定。
(二)、次依高速公路及快速公路交通管制規則第6 條第1 項、第2
    項之規定，汽車行駛於高速公路，前後兩車間之行車安全距
    離，在正常天候狀況下，小型車車速每小時90公里之最小距
    離為45公尺，易言之，在正常天候下，小型車駕駛人駕車行
    駛於高速公路時，若行駛車速達每小時90公里，則與前車應
    至少須保持約45公尺以上之安全距離。異議人於警詢時已供
    稱：其肇事時當時行車速率約90公里，發現危險時，距離對
    方約5 部車距離（自小客車長度）約20公尺，且發現時，伊
    急剎車但還是剎不住，不小心追撞前車而肇事等語（見卷附
    異議人之國道公路警察局道路交通事故談話紀錄表），異議
    人於99年5 月10日申訴書內，亦自承其當時行車之車速約時
    速90公里。再者，依卷附道路交通事故調查報告表(一)所示，
    本案事故發生時，天候為晴、日間自然光線、路面乾燥無缺
    陷亦無障礙物、視距良好，可知當時係屬正常之天候，揆諸
    前開規定及異議人所自承之時速90公里之車速，異議人駕車
    應與前車保持至少45公尺以上之安全距離，惟異議人於警詢
    時供稱其僅與前車保持約20公尺之間隔，顯未達45公尺之安
    全距離標準，則異議人行車時，未依前揭規定與前車保持安
    全距離之違規情節，殊屬明確。
(三)、異議人固執前詞置辯，惟縱認前車煞車燈確有故障之情事，
    然異議人如均與前車保持一定距離，前車既有煞車減速之舉
    ，兩車之距離必會縮短，異議人於行車時應仍得及時察覺，
    是異議人辯稱係因前方車輛煞車燈未亮，方導致其追撞前車
    云云，核屬事後卸責之詞，難以採信。且審究「行車保持安
    全距離」之規定，本係為維護行車安全，避免後車追撞前車
    之危險所設，所謂安全距離，當指駕駛人於遇緊急狀況時，
    仍足以應變剎停之距離。易言之，本件倘異議人行車速度如
    其所述約每小時90公里，而異議人確依前開換算標準與前車
    保持45公尺以上之距離，縱前車有突然減速之情形，異議人
    衡情亦無煞車不及而自後追撞之可能。異議人上開所辯情詞
    ，洵難作為本件免罰之正當事由。
五、綜上所述，本件異議人前開違規事證已足堪認定。原處分機
    關依據前揭道路交通管理處罰條例第33條第1 項第2 款、第
    63條第1 項第1 款之規定，裁處異議人罰鍰3000元，並記違
    規點數1 點，核無違誤。本件異議人之異議為無理由，應予
    駁回。
六、據上論斷，應依道路交通案件處理辦法第19條，裁定如主文
    。
中    華    民    國    99    年    9     月    13    日
                        交通法庭  法  官  吳佳穎
以上正本證明與原本無異
如不服本裁定應於送達後5日內向本院提出抗告狀
                                  書記官  黃炎煌
中    華    民    國    99    年    9     月    14    日

司法院資訊處製作；財團法人民間司法改革基金會備份。
